【裁判字號】    99,司繼,159
【裁判日期】    990506
【裁判案由】    拋棄繼承
【裁判全文】
臺灣板橋地方法院民事裁定             99年度司繼字第159號
聲  明  人  乙○○
上列聲明人聲明拋棄繼承事件，本院裁定如下：
    主  文
聲明駁回。
程序費用由聲明人負擔。
    理  由
一、按繼承人拋棄其繼承權，應於知悉其得繼承之時起2 個月內
    以書面向法院為之，此觀民國97年1 月2 日修正前之民法第
    1174條第1 項、第2 項前段規定自明。而關於遺產之繼承人
    ，依同法第1138條規定，除配偶外，依下列順序定之，即：
    （一）直系血親卑親屬。（二）父母。（三）兄弟姊妹。（
    四）祖父母。又所謂代位繼承，係指依民法第1138條所定第
    1 順序之繼承人，有於繼承開始前死亡或喪失繼承權者，由
    其直系血親卑親屬代為繼承其應繼分而言，民法第1140條定
    有明文。
二、本件聲明意旨略以：聲明人於民國99年1 月初接獲鈞院98年
    度司拍字第2265號民事聲請裁定拍賣抵押物狀，追加聲明人
    為債務繼承人，聲明人自始並不知代位繼承之故，而成為被
    繼承人甲○○之法定繼承人，亦未接獲被繼承人之直系血親
    卑親屬等拋棄繼承之通知函，今聲明人依民法第1174條第2
    項規定，具狀向鈞院為拋棄繼承之意思表示等語。
三、查本件被繼承人甲○○係民國91年11月25日死亡，其第1 順
    序繼承人即直系血親卑親屬方怡萍等3 人曾具狀聲明拋棄繼
    承，經本院於92年1 月3 日准予備查在案。又被繼承人甲○
    ○之父不詳、母已早歿，並無該第2 順序之繼承人，是依法
    被繼承人之第3 順序繼承人即兄弟姊妹方焰輝、陳阿清、林
    陳素月及林陳阿錦等人當然取得對於被繼承人甲○○之繼承
    權，此有聲明人提出之本院函覆臺北縣新莊市公所對於上開
    第1 順序繼承人拋棄繼承准予備查函（92年度繼字第35號）
    、被繼承人及其生母除戶戶籍謄本、繼承系統表等附卷可稽
    。而查前開第3 順序繼承人中之林陳阿錦並未拋棄繼承，雖
    嗣後於94年10月23日死亡，惟就其已當然取得對被繼承人甲
    ○○之繼承權，要無影響。從而，聲明人乙○○之母親即林
    陳阿錦，雖未能於法定拋棄繼承期間內為拋棄其對被繼承人
    甲○○之繼承權，然林陳阿錦既已依法當然取得對被繼承人
    甲○○之繼承權，並於死亡後再轉繼承於其第1 順序繼承人
    即聲明人乙○○，自難謂由林陳阿錦之繼承人即聲明人乙○
    ○於事後得逕行代位專屬於該已死亡之林陳阿錦對於被繼承
    人甲○○之繼承權。至於林陳阿錦繼承被繼承人甲○○之遺
    產後，雖其嗣後又死亡，惟此亦僅涉及聲明人是否自行決定
    另於該法定期間內拋棄對林陳阿錦之繼承權或主張有無新法
    關於限定繼承之問題。綜上所述，本件聲明人聲明拋棄對被
    繼承人甲○○之繼承權，於法不合，應予駁回。
四、依非訟事件法第21條第1 項前段，裁定如主文。
五、如對本裁定抗告，須於裁定送達後10日之不變期間內，向本
    院提出抗告狀，並繳納抗告費新臺幣1,000 元。
中    華    民    國    99    年    5     月    6     日
                  家事法庭      司法事務官  翟天翔

司法院資訊處製作；財團法人民間司法改革基金會備份。
